最高法院刑事判決　　　　　　　　　 111年度台上字第3493號
上　訴　人　吳心錚




上列上訴人因傷害案件，不服臺灣高等法院中華民國111年3月22
日第二審判決（110 年度上訴字第3667號，起訴案號：臺灣士林
地方檢察署110 年度偵字第1747號），提起上訴，本院判決如下
：
    主  文
原判決撤銷，發回臺灣高等法院。
    理  由
一、本件原判決認定上訴人吳心錚有如其事實欄（下稱事實欄）
    一所載之犯行，事證明確，因而維持第一審論處上訴人犯傷
    害罪刑之判決，駁回上訴人在第二審之上訴，併諭知上訴人
    緩刑2年，並向被害人支付損害賠償。固非無見。
二、惟查：故意犯之行為人須對於客觀不法構成要件之行為情狀
    有所認識，並有決意實現該不法構成要件，或有容忍、聽任
    其構成要件該當結果發生之心態，始符合該犯罪之主觀構成
    要件，而得為故意犯刑罰法令處罰之對象。刑法第277條第1
    項之傷害罪為故意犯，是行為人除對於傷害之行為情狀有所
    認識外，並須具有決意實現或其傷害結果發生不違其本意之
    主觀心態，方具備該主觀構成要件。原判決認定上訴人有事
    實欄一所示之傷害犯意與犯行，係以上訴人之部分供述、證
    人彭曉媛（告訴人）、陳筠儒（警員）等之證述及診斷證明
    書等其他卷證資料，為其論據。然上訴人對於案發經過始終
    堅稱：因告訴人表示將辦理離職，並返回護理站辦公處操作
    電腦欲刪除資料夾，其見狀乃上前出言制止等詞（見偵字卷
    第37、39頁、第一審審訴字卷第46頁、訴字卷二第66頁、原
    審卷第115 頁）。告訴人於第一審亦就此證述：其一邊向上
    訴人表示欲於5 月底離職，一邊走回護理站，欲將電腦內其
    資料夾、筆記刪除，但沒有刪除成功，因上訴人從後面追過
    來，自右後方推開其，再將主機、電腦抱走，當時其站在電
    腦前，上訴人自其右邊用手抓其往旁邊拉扯，再將電腦搬走
    ，上訴人推其時並說「你要幹什麼」各情（見第一審審訴字
    卷第48頁、訴字卷二第32、33、45至48頁）。如若無訛，上
    訴人似係為阻止告訴人刪除該在職期間儲存之電腦資料，始
    出手將告訴人拉（推）開，並即搬走電腦（無足認已具刑法
    第304 條強制罪之開放性構成要件關於手段與目的間之社會
    可非難性，未據檢察官起訴另涉犯強制罪嫌），俾保全相關
    資料，並未續予施加攻擊。則自上訴人行為之目的（防免告
    訴人刪除電腦資料）、手段（出手拉或推開即止）與力道程
    度各情以觀，何以仍認上訴人係明知而決意實現該傷害結果
    ，或有即令傷害結果發生亦不違其本意之主觀心態？事關故
    意罪責有無、抑或係基於確定或不確定故意情節輕重等判斷
    ，原判決未根據相關卷證資料詳予探究明白，說明理由，甚
    或進一步釐清是否僅應注意、能注意而不注意之過失犯範疇
    ？即謂上訴人係基於傷害之犯意為本件犯行，而逕論處前述
    故意傷害罪責，難認無調查未盡或理由欠備之缺失。
三、以上或為上訴意旨所指摘，或為本院得依職權調查之事項，
    且前揭違背法令，影響於事實之確定，本院無可據以為裁判
    ，應認原判決有撤銷發回更審之原因。
據上論結，應依刑事訴訟法第397條、第401條，判決如主文。
中    華    民    國   111    年    8     月    3     日
                  刑事第八庭審判長法  官  何  菁  莪  
                                  法  官  何  信  慶  
                                  法  官  劉  興  浪  
                                  法  官  高  玉  舜  
                                  法  官  朱  瑞  娟  
本件正本證明與原本無異
                                  書記官
中    華    民    國   111    年    8     月    8     日